【裁判字號】    95,易,2041
【裁判日期】    951020
【裁判案由】    竊盜
【裁判全文】
臺灣臺北地方法院刑事判決              95年度易字第2041號
公  訴  人  臺灣臺北地方法院檢察署檢察官
被      告  甲○○
上列被告因竊盜案件，經檢察官提起公訴（95年度偵字第15135
號、第16136 號），本院受理後被告為有罪之陳述，經合議庭裁
定改行簡式審判程序，判決如下：
    主  文
甲○○竊盜，處有期徒刑貳月，如易科罰金，以銀元參佰元即新
臺幣玖佰元折算壹日；又竊盜，處有期徒刑貳月，如易科罰金，
以新臺幣壹仟元折算壹日。應執行有期徒刑參月，如易科罰金，
以銀元參佰元即新臺幣玖佰元折算壹日
    事  實
一、甲○○意圖為自己不法之所有，(一)於民國95年6 月23日中午
    12時許，在臺北市○○區○○街79號前，因見丙○○所使用
    之車牌號碼KPR-611 號重型機車上插有鑰匙，即徒手以鑰匙
    發動電門方式，將該機車竊走，並於得手後佔為己用。嗣於
    同年7 月6 日凌晨3 時10分許，在臺北縣新店市○○路501
    號前為警查獲。(二)又於同年7 月18日上午11時前某時，在臺
    北縣中和市○○○路95號前，見乙○○所有車牌號碼GP9-42
    6 號重型機車鑰匙未取下，遂以同前手法將該機車竊走，並
    佔為己用。嗣於同月21日晚間11時30分許，為警在臺北市○
    ○區○○街122 號前當場查獲。
二、案經臺北縣政府警察局新店分局及臺北市政府警察局中正第
    二分局報告臺灣臺北地方法院檢察署檢察官偵查起訴，甲○
    ○為有罪之陳述，經合議庭裁定改行簡式審判程序審理。
    理  由
一、上揭犯罪事實，業據被告甲○○於本院審理時坦承不諱，並
    經被害人丙○○、乙○○於警詢時指述明確，此外，復有贓
    物認領保管單、照片等在卷可資佐證，被告犯行明確，堪以
    認定，應依法論科。
二、查刑法業於94年2 月2 日公布，95年7 月1 日施行。而按行
    為後法律有變更者，適用行為時之法律，但行為後之法律有
    利於行為人者，適用最有利於行為人之法律，現行刑法第二
    條第一項定有明文。此條規定乃與刑法第一條罪刑法定主義
    契合，而貫徹法律禁止溯及既往原則，係規範行為後法律變
    更所生新舊法律比較適用之準據法，是刑法第二條本身雖經
    修正，但其既屬適用法律之準據法，本身尚無比較新舊法之
    問題，應一律適用裁判時之現行刑法第二條規定以決定適用
    之刑罰法律，先予說明。又本次刑法修正之比較新舊法，應
    就罪刑有關之共犯、未遂犯、想像競合犯、牽連犯、連續犯
    、結合犯，以及累犯加重、自首減輕暨其他法定加減原因（
    如身分加減）與加減例等一切情形，綜其全部罪刑之結果而
    為比較，有最高法院95年度第8 次刑庭會議決議意旨可資參
    照。而按：
  (一)刑法第三百二十條第一項竊盜罪之法定刑為「五年以下有期
    徒刑、拘役或科或併科五百元以下罰金。」，依修正前同法
    第三十三條第五款規定：「罰金為一元以上」，及罰金罰鍰
    提高標準條例第一條前段規定：「依法律應處罰金、罰鍰者
    ，就其原定數額得提高為二倍至十倍。」，是被告行為時罰
    金刑部分經提高後，為銀元一元以上一萬元以下，經折算為
    新臺幣三元以上一萬五千元以下。而修正後刑法第三十三條
    第五款規定：「罰金為新臺幣一千元以上」，另刑法施行法
    第一條之一規定：「中華民國94年1 月7 日刑法修正施行後
    ，刑法分則編所定罰金之貨幣單位為新臺幣。94年1 月7 日
    刑法修正時，刑法分則編未修正之條有定有罰金者，自94年
    1 月7 日刑法修正施行後，就其所定數額提高為三十倍。但
    72年6 月26日至94年1 月7 日新增或修正之條文，就其所定
    數額提高為三倍」。刑法三百二十條第一項係屬72年6 月26
    日前之規定，是依上開規定，罰金部分應提高為三十倍。則
    刑法第三百二十條第一項之罰金刑部分變更為新臺幣一千元
    以上一萬五千元以下。因此，比較上述修正前、後之刑罰法
    律，自以修正前刑法之相關規定及罰金罰鍰提高標準條例第
    一條前段法律規定，較有利於被告。
  (二)修正施行前刑法第四十一條第一項前段係規定：犯最重本刑
    為五年以下有期徒刑以下之刑之罪，而受六個月以下有期徒
    刑或拘役之宣告，因身體、教育、職業、家庭之關係或其他
    正當事由，執行顯有困難者，得以一元以上三元以下折算一
    日，易科罰金；又依修正前罰金罰鍰提高標準條例第二條前
    段（現已刪除）規定，就其原定數額提高為一百倍折算一日
    ，亦即，以銀元三百元折算一日，經折算為新臺幣後，以新
    臺幣九百元折算一日。惟修正後之法律則規定：犯最重本刑
    為五年以下有期徒刑以下之刑之罪，而受六個月以下有期徒
    刑或拘役之宣告者，得以新臺幣一千元、二千元或三千元折
    算一日，易科罰金；比較修正前後之易科罰金折算標準，以
    施行前之規定，較有利於被告。
  (三)修正前刑法第五十一條規定：「數罪併罰，分別宣告其罪之
    刑，依左列各款定其應執行者：」其中第五款規定：「宣告
    多數有期徒刑者，於各刑中之最長期以上，各刑合併之刑期
    以下，定其刑期。但不得逾二十年。」；修正後刑法第五十
    一條第五款規定：「宣告多數有期徒刑者，於各刑中之最長
    期以上，各刑合併之刑期以下，定其刑期。但不得逾三十年
    。」，比較結果，修正前刑法較有利於行為人。
  (四)綜合上述各條文修正前、後之比較，揆諸前揭最高法院決議
    及修正後刑法第二條第一項前段、後段規定之「從舊、從輕
    」原則，被告95年6 月23日該次犯行，自應適用被告行為時
    之法律，即修正前刑法之相關規定及罰金罰鍰提高標準條例
    第一條前段、修正前罰金罰鍰提高標準條例第二條規定，予
    以論處；至95年7 月18日之犯行則應適用新法。
三、核被告所為，係犯刑法第三百二十條第一項竊盜罪；其先後
    2 次犯行，其中後者業在刑法修正施行後所犯，而修正後之
    刑法已刪除第五十六條連續犯規定，應予分論併罰。爰審酌
    被告原無前科，有臺灣高等法院被告前案紀錄表在卷足稽，
    本次無非因貪圖一時私便而下手行竊，惟犯後尚能坦承犯行
    ，所竊之物並均已發還被害人等一切情狀，分別量處如主文
    所示之刑，並依修正前規定定其應執行之刑及諭知易科罰金
    之折算標準。
四、被告於95年7 月6 日為警查獲時所扣得之機車鑰匙1 支，雖
    係供犯罪所用之物，然被告否認為其所有，而以被告在本院
    審理時業坦承偷竊犯行不諱之情觀之，苟該車鑰匙確為其所
    有，實無否認之理，此外，本院復查無其他積極證據證明該
    鑰匙確為其所有，自無從逕予沒收，附此敘明。
據上論斷，依刑事訴訟法第二百七十三條之一第一項、第二百九
十九條第一項前段，刑法第二條第一項前段、修正前刑法第三百
二十條第一項、第四十一條第一項前段、第五十一條第五款，罰
金罰鍰提高標準條例第一條前段、修正前罰金罰鍰提高標準條例
第二條，現行法規所定貨幣單位折算新臺幣條例第二條，判決如
主文。
本案經檢察官黃紋綦到庭執行職務。
中    華    民    國    95    年    10    月    20    日
                          刑事第三庭
                                法  官  王幸華
上正本證明與原本無異。
如不服本判決，應於判決送達後10日內向本院提出上訴狀（應抄
附繕本）。告訴人或被害人如對於本判決不服者，應具備理由請
求檢察官上訴，其上訴期間之計算係以檢察官收受判決正本之日
期為準。
                                書記官  陳泰寧
中    華    民    國    95    年    10    月    20    日
附論罪科刑依據法條：
中華民國刑法第320條
（普通竊盜罪、竊佔罪）
意圖為自己或第三人不法之所有，而竊取他人之動產者，為竊盜
罪，處 5 年以下有期徒刑、拘役或 5 百元以下罰金。
意圖為自己或第三人不法之利益，而竊佔他人之不動產者，依前
項之規定處斷。
前二項之未遂犯罰之。


司法院資訊處製作；財團法人民間司法改革基金會備份。
